臺灣桃園地方法院交通事件裁定　　　　100年度交聲字第65號
原處分機關　交通部公路總局新竹區監理所中壢監理站
異　議　人
即受處分人　楊加旺
上列異議人即受處分人因違反道路交通管理處罰條例案件，對於
交通部公路總局新竹區監理所中壢監理站民國100 年1 月6 日所
為之處分（原處分案號：壢監裁字第裁53-DB0000000號），聲明
異議，本院裁定如下：
    主  文
原處分撤銷。
楊加旺汽車駕駛人，駕駛汽車經測試檢定酒精濃度超過規定標準
，處罰鍰新臺幣貳萬玖仟伍佰元，並吊扣普通小型車駕駛執照拾
貳個月及施以道路交通安全講習。
    理  由
一、原處分意旨略以：異議人即受處分人楊加旺於民國98年9 月
    3 日凌晨1 時26分許，駕駛車牌號碼LO-0618 號自用小客車
    ，行經桃園縣平鎮市○○路○○段78號前，為桃園縣政府警
    察局桃園平鎮分局平鎮派出所員警舉發「酒後駕車（酒精濃
    度每公升0.58毫克）」，並當場掣開桃警局交字第DB000000
    0 號舉發違反道路交通管理事件通知單（下稱舉發通知單）
    ，原處分機關於100 年1 月6 日依道路交通管理處罰條例第
    35條第1 項第1 款、第24條及違反道路交通管理事件統一裁
    罰基準及處理細則第41條、第43條、第44條、第67條規定，
    裁處罰鍰新臺幣（下同）49,500元，及吊扣普通小型車駕駛
    執照12月，並應接受道路交通安全講習。
二、異議意旨略以：異議人因酒後駕車涉犯公共危險罪，經檢察
    官命捐款20,000元予以緩起訴處分，原處分機關又裁處罰緩
    49,500元，有違行政罰法第26條一罪不二罰之規定，爰聲明
    異議，請求撤銷原處分等語。
三、按汽車駕駛人，駕駛汽車經測試檢定酒精濃度超過規定標準
    者，處1 萬5 千元以上6 萬元以下罰鍰，並當場移置保管其
    車輛及吊扣其駕駛執照1 年，並應接受道路交通安全講習，
    道路交通管理處罰條例第35條第1 項第1 款、第24條第1 項
    第2 款分別定有明文。
四、經查：
  (一)查異議人即受處分人楊加旺於98年9 月3 日凌晨1 時26分，
    酒後駕駛車牌號碼LO-0618 號自小客車，行經桃園縣平鎮市
    ○○路南勢段78號前為警查獲，並測得其呼氣酒精濃度值達
    每公升0.58毫克等情，為異議人楊加旺所不爭執，有舉發通
    知單、裁決書各1 紙在卷可稽，並經本院調閱該案卷宗核閱
    無訛。堪認異議人確有前揭酒後駕車之違規事實。而該行為
    同時犯刑法第185 條之3 之服用酒類，不能安全駕駛動力交
    通工具而駕駛罪，業經臺灣桃園地方法院檢察署檢察官以98
    年度偵字第20096 號為緩起訴處分，命異議人應於緩起訴處
    分確定後6 個月內，向國庫支付2 萬元，並於緩起訴處分確
    定後6 個月內參加該署舉辦之酒駕認知輔導教育課程1 次，
    緩起訴期間為1 年。緩起訴期間自99年1 月4 日至100 年1
    月3 日止，異議人已於99年2 月11日向國庫支付2 萬元，並
    已於履行期間完成1 場酒醉駕車認知輔導教育課程，且上開
    緩起訴處分於緩起訴期間屆滿未經撤銷等情，有上開緩起訴
    處分書、臺灣高等法院被告前案紀錄表、臺灣桃園地方法院
    檢察署自行收納款項收據、觀護人簽呈1 紙在卷可稽，且為
    異議人所不爭執。是異議人於上揭時、地酒後駕駛汽車酒精
    濃度超過規定標準而為警查獲，及該行為業經檢察官為緩起
    訴處分，異議人業已繳納緩起訴處分金，且緩起訴期間並已
    期滿未經撤銷之事實，均堪認定。
  (二)按行政罰法第26條規定：「一行為同時觸犯刑事法律及違反
    行政法上義務規定者，依刑事法律處罰之。但其行為應處以
    其他種類行政罰或得沒入之物而未經法院宣告沒收者，亦得
    裁處之。前項行為如經不起訴處分或為無罪、免訴、不受理
    、不付審理之裁判確定者，得依違反行政法上義務規定裁處
    之。」究其立法理由，係基於一事不二罰原則，以一行為同
    時觸犯刑事法律及違反行政法上義務規定時，由於刑罰與行
    政罰同屬對不法行為之制裁，而刑罰之懲罰作用較強，故在
    處罰目的相同且處罰方式相同時，若依刑事法律處罰，即足
    資警惕時，實無再處行政罰之必要；且刑事法律處罰，由法
    院依法定程序為之，較符合正當法律秩序，是予優先適用。
    但罰鍰以外之沒入或其他種類行政罰，因兼具維護公共秩序
    之作用，為達行政目的，行政機關仍得併予裁處。
  (三)次按檢察官之緩起訴處分於緩起訴期間內，有下列情形之一
    者，檢察官得依職權或依告訴人之聲請撤銷原處分，繼續偵
    查或起訴：於期間內故意更犯有期徒刑以上刑之罪，經檢察
    官提起公訴者。緩起訴前，因故意犯他罪，而在緩起訴期間
    內受有期徒刑以上刑之宣告者。違背第253 條之2第1項各款
    之應遵守或履行事項者，刑事訴訟法第253 條之3 第1 項定
    有明文。據此可徵經檢察官為「緩起訴」處分者，於「緩起
    訴」之猶豫期間內，最終是否會被檢察官提起公訴，猶懸而
    未定，亦即「緩起訴」處分於猶豫期間內尚未具有實質之確
    定力，檢察官仍得根據上開規定依職權或依告訴人之聲請，
    將被告「緩起訴」處分撤銷。而行政罰法第26條明定一事不
    二罰原則，且應受行政罰之行為如經不起訴處分或為無罪、
    免訴、不受理、不付審理之裁判「確定」者，始得依違反行
    政法上義務規定裁處之，並未包括「緩起訴」處分在內，雖
    「緩起訴」處分之最終使被告免於刑事訴追之效果與「不起
    訴」處分之效果相同，惟依行政罰法第26條第2 項之立法意
    旨，亦必須待緩起訴處分實質確定時，被告才最終地確定免
    於受刑事訴追，原處分機關始得為行政裁罰，亦即在緩起訴
    期間內即猶豫期間期滿前，該緩起訴處分仍有被撤銷之可能
    ，此時原處分機關若依法為行政裁決，將使受處分人有同時
    遭受行政處罰及刑事訴追之危險，顯與行政罰法第26條規定
    之立法意旨相違背。且檢察官為緩起訴處分時，依刑事訴訟
    法第253 條之2 第1 項規定對被告所為之指示及課予負擔，
    此等命令名義上雖非刑罰，但仍是一種特殊之處遇措施，造
    成被告之財產減少或義務增加，具有實質刑事處罰之效果，
    與刑事制裁無異，性質上可謂刑事處分，而緩起訴制度雖以
    特別預防為優先考量，但在具體個案決定上，實亦達到一般
    預防的作用及報應理念，基於一行為不二罰原則，異議人如
    已就其行為受到附條件為捐款命令之緩起訴處分，自不應因
    同一行為再受到國家課以行政罰鍰之處罰（臺灣高等法院暨
    所屬法院96年法律座談會刑事類提案第36號、97 年 法律座
    談會刑事類提案第39號研討結果參照）。準此，緩起訴處分
    如對異議人課予指示與負擔，應視異議人已依刑事法律受到
    處罰，自不得再處以行政罰鍰，從而，汽車駕駛人之酒後駕
    車行為，經測試檢定酒精濃度超過規定標準時，其既違反道
    路交通管理處罰條例第35條第1 項第1款 所定之行政法上義
    務，同時又觸犯刑法第185 條之3 公共危險罪之刑事法律，
    則道路交通主管處罰機關除依上開行政罰法第26條第1 項但
    書規定，得對異議人處以其他種類行政罰者外，關於罰鍰部
    分，則應依行政罰法第26條第1 項前段及道路交通管理處罰
    條例第10條規定，移送地方法院檢察署處理，於移送後，除
    法律另有規定者外，即不得再依道路交通管理處罰條例第35
    條第1 項第1 款規定，裁處異議人罰鍰之行政罰。
  (四)惟按道路交通管理處罰條例第35條第8 項規定：「前項汽車
    駕駛人，經裁判確定處以罰金低於本條例第92條第3 項所訂
    最低罰鍰基準規定者，應依本條例裁決繳納不足最低罰鍰之
    部分。」對照行政罰法第26條關於一事不二罰之規定，顯見
    上開處罰條例規定之立法目的係考量適用行政罰法第26條後
    ，在酒後駕車違規應受刑事處罰者，避免刑罰處罰額度低於
    行政罰之流弊。是以，違反道路交通管理處罰條例之酒後駕
    車行為人，如其因同一行為所受之罰金刑事處罰低於主管機
    關依該條例第92條第3 項暨道路交通管理事件統一裁罰基準
    表所定之最低罰鍰基準規定時，主管機關仍得裁處行為人罰
    鍰之不足部分，此於受緩起訴處分而依檢察官命令向國庫繳
    納緩起訴處分金時，亦應為相同之解釋，否則，就其他酒後
    駕車受法院判處罰金而另需補繳行政罰鍰差額者，顯非公平
    。從而，於此情形，道路交通管理處罰條例第35條第8 項規
    定屬前述之特別規定，並應優先行政罰法第26條之適用（臺
    灣高等法院暨所屬法院97 年 法律座談會刑事類提案第39號
    研討結果亦同此見解）。
  (五)本件異議人於酒後酒精濃度超過規定標準而駕駛動力交通工
    具之行為，除違反道路交通管理處罰條例第35條第1 項第1
    款規定外，亦同時係犯刑法第158 條之3 之公共危險罪，該
    案並經臺灣桃園地方法院檢察署檢察官為緩起訴處分，且緩
    起訴期間已屆滿未經撤銷確定，異議人依檢察官指示之負擔
    條件，於99年2 月11日向國庫支付20,000元緩起訴處分金，
    並已參加1 場酒駕認知輔導教育課程等節，已詳如前述。據
    此，原處分機關依道路交通管理處罰條例第35條第1 項前段
    第1 款、第24條第1 項第2 款規定，對異議人前開違規行為
    予以裁罰，揆諸前開法條與說明，就已依刑事法律處罰之緩
    起訴處分金20,000元部分，自有未洽。惟就其中處以其他種
    類行政罰即吊扣普通小型車駕駛執照、施以道路交通安全講
    習以及罰鍰差額29,500元（49,500-20,000=29,500）部分，
    自仍應予以裁罰之。
五、綜上，異議人即受處分人確有於上開時、地，因酒後駕車之
    違規行為，經臺灣桃園地方法院檢察署檢察官為緩起訴處分
    ，已支付20,000元緩起訴處分金予國庫，業已參加酒駕認知
    教育課程，緩起訴處分期間屆滿未經撤銷確定，原處分機關
    未依前揭說明裁處異議人繳納不足最低罰緩差額，而裁處異
    議人罰鍰49,500元部分，容有不當，異議人此部分異議有理
    由，而本件酒後駕車乃單一違規行為，吊扣普通小型車駕駛
    執照與道路交通安全講習暨罰鍰之裁處內容乃無從區分，是
    應由本院將原處分撤銷，自為裁罰如主文第2 項所示，以期
    適法。
六、據上論斷，應依道路交通管理處罰條例第87條第2 項，道路
    交通事件處理辦法第19條前段，裁定如主文。
中    華    民    國    100   年    2     月    21    日
                  交通法庭    法  官   陳威帆
以上正本證明與原本無異。
如不服本裁定，應於裁定送達後5 日內向本院提出抗告狀。
                              書記官   吳玉蘭
中    華    民    國   100    年    3     月    1     日